臺灣高等法院臺中分院民事判決
110年度上易字第432號
上  訴  人  葉建村
訴訟代理人  蘇仙宜律師
            金湘惟律師
被 上訴 人  邱俊中
訴訟代理人  鄭伊純律師
            林孟毅律師
上列當事人間請求返還交屋不足坪數損失價金等事件，上訴人對
於民國110年6月11日臺灣臺中地方法院109年度訴字第3378號第
一審判決提起上訴，本院於111年1月25日言詞辯論終結，判決如
下：
    主  文
原判決廢棄。
被上訴人在第一審之訴及假執行之聲請均駁回。
第一、二審訴訟費用由被上訴人負擔。
    事實及理由
一、被上訴人主張：上訴人於民國107年4月27日向甲○建設有限
    公司（下稱甲○公司）訂購「○○○○」建案0棟0樓00戶之預售
    屋（含停車位）及基地（下稱系爭房地），雙方並簽訂房屋
    及土地預定買賣契約書。嗣上訴人於591房屋交易網刊登出
    售系爭房地之廣告(下稱系爭廣告)，內容登載房屋坪數為37
    .08坪、總售價為新台幣(下同)638萬元，適逢伊覓屋自住，
    經磋商後，兩造於108年11月11日簽立讓渡書（下稱系爭讓
    渡書），約定上訴人將系爭房地讓渡以伊名義為所有權登記
    名義人。惟上開建案接近完工時，伊與甲○公司進行交屋，
    始發現系爭房屋面積為27.24坪，車位面積為3.84坪，總面
    積為31.08坪。此短少之6坪面積當足以影響伊購買意願及就
    空間利用，進而降低系爭房屋之價值及效用，應已構成物之
    瑕疵，伊自得依民法第359條規定，請求上訴人退還不足之6
    坪部分價金計99萬5145元。又上訴人受領該不足之6坪部分
    價金構成不當得利，伊亦得依民法第179條規定為請求。另
    上訴人亦構成不完全給付，依第227條規定類推適用第226條
    第1項規定，應賠償伊就不足之6坪部分溢付價金而受有之利
    息損害計1萬1039元。爰依上開規定，聲明求為命上訴人應
    給付被上訴人100萬6184元及自起訴狀繕本送達翌日起至清
    償日止，按年息百分之5計算之利息之判決。並陳明願供擔
    保，請准宣告假執行。 
二、上訴人則以：
  ㈠系爭讓渡書記載之法律性質應屬契約承擔，而非物之買賣，
    被上訴人若認權益有損，應向甲○公司主張權利。
　㈡縱認系爭讓渡書之法律性質為物之買賣契約，系爭廣告亦僅
    屬要約引誘，其上所載房屋面積37.08坪，並不構成契約內
    容之一部分，且兩造僅有就空間格局為討論，並未討論面積
    ，更遑論有就37.08坪達成意思表示合致。縱認兩造就轉讓
    面積37.08坪有意思表示合致，實際發生物之瑕疵者僅為房
    屋，減少價金數額亦應以房屋價額計算，則短少之價金應為
    54萬7104元，而非99萬5145元。又系房屋買賣契約書第5條
    第2項約明面積之找補應無息結算，故被上訴人不得另外請
    求賠償利息損失。縱可請求，其數額亦應自被上訴人行使價
    金減少請求權時起算，而非自價金交付時起算等語，資為抗
    辯。
三、經原審為被上訴人勝訴之判決，上訴人提起上訴，上訴聲明
    ：㈠原判決廢棄。㈡被上訴人第一審之訴及假執行之聲請均駁
    回。被上訴人答辯聲明：上訴駁回。
四、兩造不爭執事項：
  ㈠上訴人於107年4月27日向甲○公司購買系爭房地，並與甲○公
    司簽訂如原證2所示之房屋預定買賣契約書（見原審卷第21
    至63 頁），及與乙○○簽訂如被證1所示之土地預定買賣契約
    書（見原審卷第103至119頁），其中房屋價款（含車位價款
    ）為309萬元，土地價款為253萬元，合計562萬元。上訴人
    已繳交第1期訂金12萬元、第2期簽約金29萬元、第3期開工
    款15萬元、第4、5期各2萬8000元、第6至15期款各2萬4000
    元，合計85萬6000元。
  ㈡上訴人於訂購系爭房地後，在591房屋買賣網刊登轉讓系爭房
    地權利之廣告，轉讓金額為638萬元、坪數為37.08坪、17.2
    1萬元/坪，於108年11月11日以總價615萬元轉讓予被上訴人
    ，雙方並共同至甲○公司簽署系爭讓渡書（見原審卷第19頁
    ）。
  ㈢系爭房屋預定買賣契約書第3條之房屋出售面積及認定基準之
    房屋面積記載：本約建物總面積為102.74平方公尺、37.08
    坪。
  ㈣102.74平方公尺換算坪數應為31.07885坪（計算式：102.74×
    0.3025，約31.08坪）。
　㈤對於原審卷第65頁「訂購房屋預約單」之形式真正不爭執。
五、本件爭點
  ㈠系爭讓渡書之法律性質為何？上訴人抗辯係契約承擔，是否
    可採？
  ㈡被上訴人請求上訴人退還應減少之價金及賠償利息損害，是
    否有理由？
六、本院之判斷
  ㈠系爭讓渡書係以系爭房地預售買賣契約當事人地位為買賣（
    讓渡）標的，並非以系爭房地為標的之買賣契約，故系爭讓
    渡書之法律性質應屬契約承擔：
　　⒈按所謂契約承擔，係當事人之一方將其因契約所生之權利
      義務，概括的讓與第三人承受，經他方承認後，承受人成
      為契約當事人。(最高法院109年度台上字第883號判決參
      照)。當事人之一方將其因契約所生之權利義務，概括的
      讓與第三人承受者，屬契約承擔，與單純的債權讓與不同
      ，承受人所承擔者非僅限於讓與人享有之債權及負擔之債
      務，且及於因契約所生法律上地位。舉凡撤銷權、解除權
      、終止權等與契約關係不可分離之形成權，均由承受人行
      使之，讓與人則脫離原有契約關係。（最高法院93年度台
      上字第2103號判決意旨參照）。　　　
    ⒉查系爭讓渡書之內容明確記載：「…原合約所載之買方所有
      權利義務關係由受讓人全部概括承受…」等語（見原審卷
      第19頁）。是以文義解釋，已可認定系爭讓渡書之目的在
      使被上訴人概括承受「系爭房地預定買賣契約所示之所有
      權利義務關係」，亦即係以承受契約當事人地位為標的，
      則依上開最高法院見解，核屬典型之契約承擔，其一切權
      利義務關係係存於被上訴人與甲○公司間。且系爭讓渡書
      涉及受讓人之給付信用及能力問題，應得第三方甲○公司
      之同意，而該系爭讓渡書係由甲○公司提供，且甲○公司亦
      於兩造簽立系爭讓渡書後，對被上訴人逕為履行交屋等契
      約義務，可見甲○公司亦同意兩造間之契約承擔，故兩造
      間之契約承擔對第三方甲○公司自生效力。
　　⒊又探求當事人之真意，仍應認定系爭讓渡書之法律性質屬
      契約承擔。查被上訴人於原審業自陳：「事實是：我方在
      完成銀行對保後，由銀行發現合約總坪數和實際權狀不符
      ，並通知甲○公司，再由甲○公司通知我方，並通知被告。
      」等語（見原審卷第165頁），可知自兩造簽立系爭讓渡
      書以後，被上訴人猶依照系爭房屋預定買賣契約第十八條
      約定（見原審卷第47頁），委請甲○公司為其向金融機構
      洽定貸款，而非委請上訴人處理，於驗屋時，上訴人亦無
      需到場，且於對保時發現疑似房屋面積差異時，仍係由被
      上訴人直接與甲○公司聯絡，上訴人則係在接獲甲○公司之
      通知後始知情。由上可知，於系爭讓渡書簽立後，被上訴
      人均係與甲○公司直接聯絡、接洽相關權利義務事宜，而
      與上訴人再無關連。亦即系爭讓渡書之簽立，已使系爭房
      地預定買賣契約所示之一切權利義務關係，全數移存於上
      訴人與甲○公司間，與上訴人再無關涉，此應為契約承擔
      之態樣。
　　⒋復參酌證人即甲○公司員工丙○○於本院證稱：「（問：讓渡
      書所轉讓的是預售屋買賣契約的權利，還是房屋本身？）
      他們簽了讓渡書之後，以後房屋會過戶給受讓人。將來登
      記時，出賣人是建商。應該是將買賣權利讓渡給受讓人。
      」等語（見本院卷第148、149頁），可知系爭讓渡書簽立
      後，系爭房地之出賣人仍係建商，而非上訴人，系爭讓渡
      書僅係將系爭房地預售買賣契約之權利(即契約當事人地
      位)轉讓予被上訴人而已。且依此轉讓約定，被上訴人乃
      將其後一切工程款，直接交付予甲○公司，復為被上訴人
      所自陳（見被上訴人110年10月26日民事答辯狀第4頁第5
      行，本院卷第130頁），亦證系爭讓渡書之法律性質為契
      約承擔。
　　⒌至被上訴人雖主張其給付上訴人之138萬6000元屬買賣價金
      云云。然查，系爭讓渡書係以讓渡系爭房地預售買賣契約
      當事人地位為標的，性質上為契約承擔，已如前述，則上
      開金錢之給付應認係兩造於契約承擔前所為之結算，目的
      在釐清上訴人已繳付予甲○公司之金額，由被上訴人補貼(
      給付)予上訴人，並不影響契約承擔之性質。
　　⒍綜上，系爭讓渡書係以系爭房地預售買賣契約當事人地位
      為買賣（讓渡）標的，法律性質屬契約承擔，並非物（系
      爭房地）之買賣，應可認定。
　㈡被上訴人請求上訴人退還應減少之價金及賠償利息損害，是
    否有理由？
　　⒈系爭讓渡書既係以讓渡系爭房地預售買賣契約當事人地位
      為標的，性質上屬契約承擔，而非物之買賣，則系爭讓渡
      書簽訂後，被上訴人已承擔上訴人基於系爭房地預售買賣
      契約而享有之債權及負擔之債務，且及於因契約所生法律
      上地位，上訴人則已脫離原有之契約關係。且兩造間之契
      約承擔，並經甲○公司同意，則系爭房地預售買賣關係，
      已存在於被上訴人（買受人）與甲○公司（出賣人）之間
      ，與上訴人無涉。
　　⒉被上訴人係以系爭房屋坪數不足，請求減少價金，惟減少
      價金請求權性質上係買受人對於出賣人所主張之物之瑕疵
      擔保權利，系爭房屋預售買賣關係既存在於被上訴人與甲
      ○公司之間，上訴人並非出賣人，被上訴人自無對上訴人
      主張物之瑕疵擔保權利之餘地。況上訴人已脫離原有契約
      關係，而減少價金請求權係與原有契約不可分離形成權，
      被上訴人亦無從對上訴人為主張。
　　⒊因此，上訴人依民法第359條規定請求減少價金，為無理由
      ，則其依同法第179條規定，請求退還應減少之價金，亦
      無理由。　
　　⒋另被上訴人依第227條規定類推適用第226條第1項規定，主
      張上訴人應賠償伊就不足之6坪部分溢付價金而受有之利
      息損害計1萬1039元云云。惟上訴人既非系爭房地之出賣
      人，被上訴人請求上訴人減少價金，為無理由，則被上訴
      人對上訴人主張因溢付價金而受有利息損害，亦非有理由
      。至被上訴人是否應向甲○公司主張權利，則係另一個問
      題。　 
　㈢綜上所述，被上訴人依系爭讓渡書主張物之瑕疵擔保權利，
    請求減少價金，並退還應減少之價金及溢付價金之利息損失
    等，均無理由，不應准許。從而，原審為上訴人敗訴之判決
    ，自有未洽，上訴意旨指摘原判決不當，求予廢棄改判，為
    有理由，爰由本院廢棄改判如主文第二項所示。
  ㈣本件事證已臻明確，兩造其餘之攻擊或防禦方法及所用之證
    據，經本院斟酌後，認為均不足以影響本判決之結果，爰不
    逐一論列，併此敘明。
六、據上論結，本件上訴為有理由，依法判決如主文。
中　　華　　民　　國　　111 　年　　2 　　月　　22　　日
              民事第七庭    審判長法　官  王  銘
                                  法　官  高英賓
                                  法　官  張國華
正本係照原本作成。
不得上訴。
                                  書記官  柯孟伶
　　　　　　　　　　　　　　　　　
中　　華　　民　　國　　111 　年　　2 　　月　　22　　日